【裁判字號】    98,訴,3090
【裁判日期】    990531
【裁判案由】    分配表異議之訴
【裁判全文】
臺灣臺中地方法院民事判決  98年度訴字第3090號
原      告  安泰商業銀行股份有限公司
法定代理人  甲○○
訴訟代理人  戊○○
            乙○○
被      告  丙○○
            己○○
共      同
訴訟代理人  廖本揚律師
上列當事人間分配表異議之訴事件，本院於99年5月17日言詞辯
論終結，判決如下：
    主    文
原告之訴駁回。
訴訟費用新台幣壹萬壹仟肆佰玖拾肆元由原告負擔。
    事實及理由
甲、程序方面：
一、按原告於判決確定前，得撤回訴之全部或一部，但被告已為
    本案之言詞辯論者，應得其同意；訴之撤回應以書狀為之，
    但於期日，得以言詞向法院或受命法官為之；以言詞所為訴
    之撤回，應記載於筆錄，如他造不在場，應將筆錄送達；訴
    之撤回，被告於期日到場，未為同意與否之表示者，自該期
    日起；其未於期日到場或係以書狀撤回者，自前項筆錄或撤
    回書狀送達之日起，10日內未提出異議者，視為同意撤回；
    民事訴訟法第262條定有明文。
二、本件原告起訴時，被告除丙○○、己○○之外，另有共同被
    告國泰世華商業銀行股份有限公司，嗣原告於民國（下同）
    99年2月9日具狀撤回對被告國泰世華商業銀行股份有限公司
    部分之訴訟，而被告國泰世華商業銀行股份有限公司對於原
    告訴之一部撤回，自本院送達撤回通知之日起10日內未表示
    異議，依民事訴訟法第262 條第4項之規定，視為同意原告
    前揭訴之撤回，合先敘明。
乙、實體方面：
一、原告起訴主張：
  (一)緣訴外人即原告之債務人嘉呈電機有限公司（下稱嘉呈公司
    ）邀同訴外人（原告連帶保證債務人）孫煜、丁○○向原告
    辦理借款，嗣因其借款未依約清償，原告乃以鈞院98年裁全
    字第602號假扣押裁定為執行名義，向鈞院民事執行處聲請
    假扣押強制執行孫煜名下台中縣太平市○○路99巷26號房地
    （下稱【表2】房地）及丁○○名下台中市○區○○段354、
    351、352-1、353地號土地四筆（下稱【表3】土地），經鈞
    院98年執全字第429號受理，該案並併入鈞院98 年執全字第
    224號假扣押執行案件中，合先敘明。
  (二)系爭土地嗣經債權人（抵押權人）台灣中小企業銀行股份有
    限公司（下稱台灣中小企業銀行）聲請強制執行，經鈞院98
    年度執字第26458號（下稱原執行法院或原執行程序）執行
    拍賣，並分別於98年10月9日及98年9月18日拍定，拍定金額
    分別為8,388,000元及9,999,999元，原執行法院隨即製作分
    配表（下稱原分配表）。
  (三)依該原分配表【表2】所載，各債權人之執行費、稅捐機關
    之稅款均全數受償，此外，系爭房地首順位抵押權人台灣中
    小企業銀行就其陳報之債權全數清償6,486,474元；次順位
    抵押權人即被告己○○則分得執行費25,600元，執行法院乃
    以其抵押權所登記之擔保債權總金額320萬元作為其債權額
    ，對之分配1,684,922元（不足額1,515,078元），合計分配
    1,710,522元；至於原告債權12,132,485元則獲分配0元，因
    此有分配不足額12,132,485元。另依該分配表【表3】所載
    ，各債權人之執行費、稅捐機關之稅款均全數受償；此外，
    系爭房地首順位抵押權人國泰世華銀行就其陳報之債權全數
    清償6,993,108元；次順位抵押權人即被告丙○○則分得執
    行費16,000元，執行法院乃以其抵押權所登記之擔保債權總
    金額200萬元作為其債權額，債權全數清償2,016,000元，至
    於原告債權12,132,485元則獲分配186,144元，因此有分配
    不足額11,946,341元。
  (四)惟被告己○○對本案孫煜房地之次順位抵押權，其所擔保之
    償權應不存在，故原分配表【表2】之分配有實體法上不當
    之處，說明如下：
  (1)被告己○○就【表2】房地設有最高限額抵押權320萬元（下
    稱系爭320萬元抵押權），此參系爭房地拍定前之登記謄本
    即可得知。惟空有抵押權之存在，並不足以使抵押權人於抵
    押土地拍定後，當然取得就土地之變價所得參與分配之法律
    上地位（實務上常有設有抵押權但並不存在其所擔保金錢債
    權之實例），尚需其於實體法上對該抵押權之債務人擁有金
    錢債權，方足使其取得此項受分配法律上之地位；至於抵押
    權之存在僅使其就不動產之變價所得取得優先受償之法律上
    地位而已。在本案，欲強令孫煜提出系爭320萬元抵押權所
    擔保之債權不存在或已消滅等抗辯係屬期待不可能，而此項
    不行使即屬民法第242條「債務人怠於行使其權利」之情形
    ，原告身為孫煜之債權人，自得代位其行使此項抗辯權。
  (2)原告既代位債務人孫煜向被告己○○主張前項抗辯，被告己○○自應就系爭320萬元抵押權背後確存在其所擔保之金錢
    債權一事，提出證據資料加以反駁，方能合法保障並享有其
    權利；況且，若系爭320萬元抵押權背後確存在所擔保之金
    錢債權，此項金錢債權之存在，性質上既屬存在於被告己○○與孫煜間之積極事實，則就得證明此項事實存在之證據資
    料，自亦保存於被告己○○之處而應由其負舉證之責任。被
    告己○○若無法提出證據資料舉證證明此項金錢債權存在，
    自有此高度之可能性為此項金錢債權根本未曾存在。準此，
    被告己○○實質上既未對孫煜享有金錢債權，自不能僅憑其
    對系爭房地設定有系爭320萬元抵押權一事，於原告對該金
    錢債權存在加以質疑時，於未經嚴格之證據採擷法則及言詞
    辯論程序，即認定該金錢債權存在，將其債權列入分配表受
    分配。
  (3)據上，被告己○○應就系爭320萬元抵押權背後存在所擔保
    之金錢債權存在一事負舉證責任，若其未能就此舉證，金錢
    債權即應受不存在之認定。系爭320萬元抵押權即成為無所
    擔保之債權之抵押權，被告己○○即應剔除於原分配表受分
    配債權人之列，而不得就系爭土地之變價受分配，更遑論優
    先受分配。
  (五)又被告丙○○對本案丁○○房地之次順位抵押權，其所擔保
    之債權應不存在，故原分配表【表3】之分配有實體法上不
    當之處，說明如下：
  (1)被告丙○○就【表3】土地設有普通抵押權200萬元（下稱系
    爭200萬元抵押權），此參系爭房地拍定前之登記謄本即可
    得知。惟空有抵押權之存在，並不足以使抵押權人於抵押土
    地拍定後，當然取得就土地之變價所得參與分配之法律上地
    位（實務上常有設有抵押權但並不存在其所擔保金錢債權之
    實例），尚需其於實體法上對該抵押權之債務人擁有金錢債
    權，方足使其取得此項受分配法律上之地位；至於抵押權之
    存在僅使其就不動產之變價所得取得優先受償之法律上地位
    而已。在本案，欲強令丁○○提出系爭200萬元抵押權所擔
    保之債權不存在或已消滅等抗辯係屬期待不可能，而此項不
    行使即屬民法第242條「債務人怠於行使其權利」之情形，
    原告身為丁○○之債權人，自得代位其行使此項抗辯權。
  (2)原告既代位債務人丁○○向被告丙○○主張前項抗辯，被告
    丙○○自應就系爭200萬元抵押權背後確存在其所擔保之金
    錢債權一事，提出證據資料加以反駁，方能合法保障並享有
    其權利；況且，若系爭200萬元抵押權背後確存在所擔保之
    金錢債權，此項金錢債權之存在，性質上既屬存在於被告丙○○與丁○○間之積極事實，則就得證明此項事實存在之證
    據資料，自亦保存於被告丙○○之處而應由其負舉證之責任
    。被告丙○○若無法提出證據資料舉證證明此項金錢債權存
    在，自有此高度之可能性為此項金錢債權根本未曾存在。準
    此，被告丙○○實質上既未對丁○○享有金錢債權，自不能
    僅憑其對系爭房地設定有系爭200萬元抵押權一事，於原告
    對該金錢債權存在加以質疑時，於未經嚴格之證據採擷法則
    及言詞辯論程序，即認定該金錢債權存在，將其債權列入分
    配表受分配。
  (3)據上，被告丙○○應就系爭200萬元抵押權背後存在所擔保
    之金錢債權存在一事負舉證責任，若其未能就此舉證，金錢
    債權即應受不存在之認定。系爭200萬元抵押權即成為無所
    擔保之債權之抵押權，被告丙○○即應剔除於原分配表受分
    配債權人之列，而不得就系爭土地之變價受分配，更遑論優
    先受分配。
  (六)綜上所述，被告己○○、丙○○若經法院認定對第三人孫煜
    及丁○○無金錢債權存在，系爭房地由孫煜及丁○○為被告
    二人所設定之抵押權雖非當然無效，惟被告二人對孫煜及丁○○既無「債權」可資主張，被告二人自不得於孫煜及丁○○之責任財產即系爭房地拍定後，就該拍定款項受任何分配
    。原告於系爭房地拍定前即聲請強制執行，因原告對原分配
    表之聲明異議遭被告二人陳述反對意見，原告乃依強制執行
    法第41條第1項之規定，提起本件訴訟。
  (七)對被告抗辯之陳述：
  (1)被告己○○就【表2】房地最高限額抵押權所擔保之債權應
    不存在：
    土地法第43條規定依本法所為之登記，有絕對效力。縱觀
      被告己○○就系爭房地設有最高限額抵押權320萬元，擔
      保債權種類及範圍為97年12月19日之借款，有各該謄本及
      設定契約書可考。雖設定為最高限額抵押權，惟雙方以約
      定「擔保債權種類及範圍係為97年12月19日之借款」亦即
      屬於普通抵押權。抵押權擔保僅限於97年12月19日之借款
      。被告己○○97年12月26日之匯款予訴外人王鐵機械工業
      有限公司（下稱王鐵公司）不究其原因，即非本抵押權所
      擔保範圍。
    縱觀被告己○○所提證物匯款單為證，然被告己○○於97
      年12月19日所以匯款(1)60萬元予訴外人詹萬珠，(2)60萬元
      予案外人錸呈科技股份有限公司（下稱錸呈公司）籌備處
      ，其原因所在多有，尚不能執此遽爾推論被告己○○與訴
      外人孫煜二人間存有金錢借貸關係，係在此件抵押權所擔
      保之債權範圍。故其所稱此情，自不足採，亦乏證據足以
      認定此等借款債權係屬本件抵押權所擔保之債權範圍。
    被告己○○金錢債權即應受不存在之認定，系爭抵押權即
      成為無所擔保之債權之抵押權，被告己○○即應剔除於原
      分配表受分配債權人之列，而不得就系爭房地之變價受分
      配，更遑論優先受分配。
  (2)被告丙○○就【表3】土地普通抵押權所擔保之債權應不存
    在：
    按抵押權係從屬於債權而存在，為從物權，以其擔保之債
      權存在為發生之要件，必先有被擔保之債權存在，而後抵
      押權始得成立，債權若不存在，抵押權亦不成立。當事人
      間除以債權之發生為停止條件，或約定就將來應發生之債
      權而設定外，若所擔保之債權不存在，縱為抵押權之設定
      登記，仍難認其抵押權業已成立，此為抵押權成立上（發
      生上）之從屬性。被告丙○○就系爭土地設有普通抵押權
      200萬元，擔保債權種類及範圍為97年12月23日之借款，
      有各該謄本及設定契約書可考。再者，依76年3月24日76
      年度第六次民事庭決議：「抵押權所擔保之債權，其種類
      及範圍屬抵押權內容，依法應經登記，始生物權效力，如
      未於土地登記簿一一記載…在該契約書上記載之該抵押權
      所擔保之債權均為抵押權效力所及」。縱觀被告丙○○所
      提證物匯款單為證，然被告丙○○所以匯款200萬元予被
      告己○○，其原因所在多有，並非匯款予丁○○，尚不能
      執此遽爾推論被告丙○○與訴外人丁○○二人間存有金錢
      借貸關係，係在此件抵押權所擔保之債權範圍。故其所稱
      此情，自不足採，亦乏證據足以認定此等借款債權係屬本
      件抵押權所擔保之債權範圍。
    被告丙○○擔保債權即應受不存在之認定，系爭抵押權即
      成為無所擔保之債權之抵押權，被告丙○○即應剔除於原
      分配表受分配債權人之列，而不得就系爭土地之變價受分
      配，更遑論優先受分配。
  (八)聲明：台灣台中地方法院98年度執字第26458號強制執行事
    件，對被告(1)己○○分配之1,710,522元應予剔除；(2)被告
    丙○○分配之2,016,000元應予剔除，並請將該剔除之金額
    ，改為依比例分配予原告。
二、被告等則以：
  (一)被告己○○就【表2】房地最高限額抵押權所擔保之債權確
    實存在：
  (1)被告己○○與孫煜之母詹萬珠為親姐妹，故孫煜為被告己○○之親外甥，合先敘明。97年12月間，孫煜向被告己○○借
    款320萬元，並表示2年後始有能力還款，10年內還清，為擔
    保起見，伊願意提供房地作為借款之擔保，被告己○○考量
    風險並考量雙方間之親同關係，遂應允之。因孫煜需款孔急
    ，分別於附表所示時間，要求被告己○○將附表所示金額匯
    予附表所示收款人，並分別開立如附表所示之本票2紙以為
    憑證。而孫煜則提供系爭太平市房地設定第二順位抵押權予
    被告己○○，並約明擔保債權總金額為320萬元、擔保債權
    種類及範圍為97年12月19日借款，以上有附表1份、永豐銀
    行匯款委託書影本3份、本票影本1份、土地建築改良物抵押
    權設定契約書影本1份、台中縣太平地政事務所他項權利證
    明書影本1份附呈可稽。依上所述，被告己○○與孫煜間確
    實有借貸關係及款項交付。
  (2)「稱最高限額抵押權者，謂債務人或第三人提供其不動產為
    擔保，就債權人對債務人一定範圍內之不特定債權，在最高
    限額內設定之抵押權。」民法第881-1條第1項訂有明文。又
    ，最高限額抵押權係對於債權人一定範圍內之不特定債權，
    預定一最高限額，由債務人或第三人提供抵押物予以擔保之
    特殊抵押權，故最高限額抵押權所擔保債權為一定範圍內所
    發生之債權。準此以觀，最高限額抵押權不僅有其特定性，
    且最高限額抵押權係從屬於此一定範圍內之法律關係，最高
    限額抵押權所擔保者，即係此項法律關係所不斷發生之債權
    。
  (3)訴外人孫煜以其所有【表2】房地設定第二順位最高限額抵
    押權予被告己○○，其從屬之債權即是孫煜向被告己○○所
    借貸之320萬元，此已見諸土地建築改良物抵押權設定契約
    書、台中縣太平地政事務所他項權利證明書。而最高限額抵
    押權從屬者係一定範圍內之法律關係，凡該法律關係所生之
    債權且在擔保範圍內，均為最高限額抵押權效力所及。查孫
    煜97年12月19日向被告己○○借貸之款項為320萬元，故前
    開土地建築改良物抵押權設定契約書、台中縣太平地政事務
    所他項權利證明書始會載明擔保債權金額為320萬元，擔保
    債權種類及範圍載明係97年12月19日之借款。亦即，該抵押
    權係從屬於雙方之借貸關係，而非僅指該日所匯款項120 萬
    元，否則雙方直接設定普通抵押權即可，抑或約定擔保債權
    種類及範圍為97年12月19日之借款「120萬元」。換言之，
    借貸關係成立後，被告己○○係依照孫煜之指示將款項依附
    表所示時間，匯給附表所示之人。97年12月19日、97年12月
    26日所匯款項均屬同一借貸關係而生，至為顯然。原告強分
    為二，實無理由。
  (4))又「稱消費借貸者，謂當事人一方移轉金錢或其他代替物
    之所有權於他方，而約定他方以種類、品質、數量相同之物
    返還之契約。」民法第474條第1項定有明文。被告己○○與
    孫煜間有借貸合意，除有前述書面外，尚有孫煜開立予被告
    己○○之本票可資證明。至於借款320萬元之交付，被告己○○則是依孫煜之指示為之，此部份事實有永豐銀行匯款委
    託書可證。同上，倘被告己○○與孫煜間無借貸關係，孫煜
    焉會開立本票暨設定抵押權予被告己○○？
  (二)被告丙○○就【表3】土地普通抵押權所擔保之債權確實存
    在：
  (1)丁○○係嘉呈電機股份有限公司（下稱嘉呈公司）之負責人
    ，被告丙○○甫退伍即任職於嘉呈公司，與嘉呈公司之股東
    （包括丁○○）間均甚熟稔。97年12月間丁○○找被告丙○○商談借款，表示其急需資金200萬元，且伊願意提供名下
    系爭旱新段土地作為借款之擔保，並願意開立同額本票作為
    憑據，借貸期間為1年，年利率為6%，若違約被告丙○○得
    隨時行使權利，請求債務不履行之賠償金10萬元，被告丙○○同意之。97年12月23日，被告丙○○應丁○○要求，將
    200萬元匯至被告己○○永豐銀行三重分行00000000000000
    帳戶內。丁○○遂於同日開立票號WG0000000、票面金額200
    萬元、到期日97年12月3日本票1張交由被告丙○○收執，並
    提供系爭旱新段土地設定第二順位抵押權予被告丙○○，約
    明擔保債權總金額為200萬元，擔保債權種類及範圍為97 年
    12月23日借款，以上有被告丙○○所有不動產登記謄本影本
    9份、郵政跨行匯款申請書、被告丙○○開立之郵政存簿儲
    金000000-0000000-0存摺影本1份、本票影本1份、土地建築
    改良物抵押權設定契約書影本1份、台中縣太平地政事務所
    他項權利證明書影本1份附呈可稽。
  (2)按「稱普通抵押權者，謂債權人對於債務人或第三人不移轉
    占有而供其債權擔保之不動產，得就該不動產賣得價金優先
    受償之權。」、「抵押權所擔保者為原債權、利息、遲延利
    息、違約金及實行抵押權之費用」民法第860條、第861條第
    1項訂有明文。查訴外人丁○○以其所有【表3】土地設定第
    二順位抵押權予被告丙○○，所擔保之債權即為丁○○向被
    告丙○○97年12月23日所借貸之200萬元，此已見諸土地建
    築改良物抵押權設定契約書、台中縣太平地政事務所他項權
    利證明書。原告質疑系爭擔保債權不存在之理由，無非是被
    告丙○○匯款200萬元之對象是被告己○○，而非丁○○。
    惟「稱消費借貸者，謂當事人一方移轉金錢或其他代替物之
    所有權於他方，而約定他方以種類、品質、數量相同之物返
    還之契約。」民法第474條第1項定有明文。被告丙○○與丁○○間有借貸合意，除有前述書面外，尚有丁○○開立予被
    告丙○○之本票可資證明。至於借款200萬元之交付，被告
    丙○○則是依丁○○之指示，將之匯入被告己○○之帳戶，
    此部分事實有郵政跨行匯款申請書、被告丙○○開立之郵政
    存簿儲金000000-0000000-0存摺可為證明。類此方式之借貸
    關係，世所恆有，倘被告丙○○與丁○○間無借貸關係，丁○○焉會開立本票暨設定抵押權予被告丙○○？原告無端相
    疑，實無理由。
  (三)聲明：如主文第1項所示。
三、兩造經法官整理並簡化爭點，結果如下：
  (一)兩造不爭之事項
  (1)原告為借款人嘉呈公司、連帶保證人孫煜、丁○○之執行債
    權人，於本院98年度執字第26458號強制執行事件中聲明參
    與分配。
  (2)被告己○○為【表2】不動產之第2順位320萬元最高限額抵
    押權人；被告丙○○為【表3】不動產之第2順位200萬元普
    通抵押權人。
  (3)系爭分配表，以被告己○○為【表2】不動產之第2順位抵押
    權人，故分配己○○得受償執行費用25,600元及優先債權
    1,684,922元；另以被告丙○○為【表3】不動產之第2順位
    抵押權人，故分配丙○○得受償執行費用16,000元及優先債
    權200萬元。
  (二)兩造爭執事項：
  (1)被告己○○就【表2】房地最高限額抵押權所擔保之債權是
    否存在？金額為何？
  (2)被告丙○○就【表3】土地普通抵押權所擔保之債權是否存
    在？金額為何？
四、本院得心證之理由：
  (一)原告主張：其為借款人嘉呈公司、連帶保證人孫煜、丁○○
    之執行債權人，於本院98年度執字第26458號強制執行事件
    中聲明參與分配等情，業為兩造所不爭，故應堪採信。
  (二)被告己○○主張：其為【表2】房地之第2順位320萬元最高
    限額抵押權人，該最高限額抵押權乃擔保訴外人孫煜向被告
    己○○之320萬元借款等情，業有原告提出之建物及土地登
    記簿謄本影本及被告己○○提出之抵押權設定契約書影本1
    份在卷足憑，故應堪採信。又被告己○○主張其於97年12月
    19日分別匯款各60萬元至訴外人孫煜所指定之詹萬珠設於台
    灣中小企業銀行北三重分行、錸呈公司籌備處設於合作金庫
    台中分行帳戶內；另於97年12月26日匯款200萬元至訴外人
    孫煜所指定王鐵公司設於土地銀行太平分行之帳戶內，並由
    訴外人孫煜簽發匯款當日同額之本票交付被告己○○收執等
    情，業有被告己○○提出之匯款單據影本3份為證，而原告
    對前揭匯款單據之真正並不爭執，故被告己○○主張確實曾
    依訴外人孫煜指示將320萬元借款匯入前揭帳戶內等情，應
    堪採信。又證人孫煜於本院到庭證稱：「（被告共同訴訟代
    理人問：你與己○○間設定最高限額抵押權之設定行為？及
    債權債務關係是否真正？請提示被證4他項權利證明書）是
    真正。（被告共同訴訟代理人問：抵押權的所擔保之債權
    320萬元所指為何？）就是我跟己○○所借的320萬元。（被
    告共同訴訟代理人問：320萬元為何不匯入你的帳戶而是匯
    入錸呈科技公司、詹萬珠、王鐵公司的帳戶？）因為我們是
    家族企業，這些錢非供我個人使用，當初為了救嘉呈公司所
    需資金周轉故設定抵押權借款，事後我有確定有匯款，因為
    是家族企業，詹萬珠是我母親，所以請己○○直接匯入家族
    企業公司周轉。（原告訴訟代理人問：你與錸呈科技公司的
    關係為何？）孫維是實際負責人是我大哥，名義負責人詹萬
    珠是我母親。（原告訴訟代理人問：97年12月匯入非家族公
    司之王鐵公司的原因，請證人孫煜說明？）97年12月26日匯
    入王鐵公司的200萬元，是要清償嘉呈公司對王鐵公司200萬
    元的借款。」等語，足見被告己○○前揭匯款確實依照訴外
    人孫煜指示所交付之借款。此外，原告並未聲請本院證據調
    查，復未能舉證證明前揭匯入款項有何回流被告己○○之相
    關證據，故被告己○○主張其確實將前揭抵押權所擔保之借
    款320萬元交付訴外人孫煜，且該借款仍未清償，前揭最高
    限額抵押權所擔保之債權仍然存在等情，應堪採信。
  (三)被告丙○○主張：其為【表3】土地之第2順位200萬元普通
    抵押權人，該抵押權乃擔保訴外人丁○○向被告丙○○之
    200萬元借款等情，業有原告提出之建物及土地登記簿謄本
    影本及被告丙○○提出之抵押權設定契約書影本1份在卷足
    憑，故應堪採信。又被告丙○○主張其於97年12月23日匯款
    200萬元至訴外人丁○○所指定之己○○設於永豐銀行三重
    分行帳戶內，並由訴外人丁○○簽發匯款當日同額之本票交
    付其收執等情，業有被告丙○○提出之匯款單據影本1份及
    存摺影本1份為證，而原告對前揭匯款單據及存摺影本之真
    正並不爭執，故被告丙○○主張確實曾依訴外人丁○○指示
    將200萬元借款匯入前揭帳戶內等情，應堪採信。又被告己○○以證人身分於本院證稱：「（被告共同訴訟代理人問：
    在97年12月23日你的永豐銀行三重分行的帳戶有筆匯款200
    萬，你是否知情？作何使用？）知道，是做丁○○的先生孫
    維向我說丙○○會匯款200萬元到我前揭戶頭，並要求我當
    天將款項匯入錸呈科技公司，錸呈科技公司就是孫維所開立
    的公司，我當天下午就轉匯。（被告共同訴訟代理人問：該
    筆200萬元是否為丙○○所出借？或是何人間的款項？）不
    是丙○○出借給我，我不清楚何人借款，但我依照孫維的指
    示匯入孫維所開設的錸呈科技公司。（原告訴訟代理人問：
    你與錸呈科技有何關係？）沒有關係。（法官問：當時叫你
    匯款時，有無表示做何用途？）沒有，因為只是親戚關係，
    我是他阿姨，我也沒有詢問這麼多就幫忙轉匯。」等語；另
    證人丁○○於本院到庭證稱：「（被告共同訴訟代理人問：
    你與丙○○間設定抵押權登記是否為真正？債權債務是否真
    正？請提示被證10他項權利證明書）是。（被告共同訴訟代
    理人問：抵押權所登記借款200萬元所指為何？）我開口向
    丙○○借200萬元，才設定抵押權。（被告共同訴訟代理人
    問：請說明借款過程為何？借款如何交付？）我在97年12月
    找丙○○二次，想要向他借200萬元現金，並應允一年內償
    還，借款交付方式是我請丙○○匯款到己○○的帳戶內，事
    情是97年9月間我先生孫維向我調借200萬元現金，我就以我
    的名義、不動產向丙○○借款200萬元，並將200萬元匯入己○○的帳戶內，後來我只知道丙○○確實有匯款，但己○○
    帳戶內的金額如何提領我不清楚。（被告共同訴訟代理人問
    ：為何會匯入己○○的帳戶內？）因為是我先生孫維向我借
    200萬元，我是依照我先生孫維的指示請丙○○將借款匯入
    己○○的帳戶，至於為何匯入她的帳戶我不清楚。」等語，
    足見被告丙○○前揭匯款確實依照訴外人丁○○指示所交付
    之借款。此外，原告並未聲請本院證據調查，復未能舉證證
    明前揭匯入款項有何回流被告丙○○之相關證據，故被告丙○○主張其確實將前揭抵押權所擔保之借款200萬元交付訴
    外人丁○○，且該借款仍未清償，前揭普通抵押權所擔保之
    200萬元債權仍然存在等情，應堪採信。
  (四)被告雖抗辯：(1)被告己○○【表2】所擔保之債權乃為97年
    12 月19日之借款，不能包含97年12月26日之借款，被告己○○為錸呈公司之監察人，竟稱其與錸呈公司沒有關係，顯
    見其說辭不可信；(2)被告己○○、丙○○前揭匯款，不能認
    定屬於借款之交付云云。惟查：
  (1)被告己○○就【表2】房地所擔保之抵押權乃屬最高限額抵
    押權，故在最高限額抵押權存續期間於最高限額抵押權金額
    範圍所發生之債權均屬抵押權所擔保之範圍，原告抗辯被告
    己○○97年12月26日之匯款非抵押權所擔保之範圍，顯屬誤
    會，不足採信。況被告己○○與訴外人孫煜若於97年12月19
    日成立320萬元借款合意，被告己○○依借款人孫煜之指示
    ，另於97年12月26日交付借款，亦難認非最高限額抵押權所
    擔保之債權。又被告己○○與錸呈公司之關係，並不影響本
    院關於被告己○○前揭抵押權所擔保債權存否之審認，況被
    告己○○補充陳述：「97年12月19日匯款之前，我與孫煜有
    達成協議，若其在10年未將320萬元還清時，我匯入錸呈公
    司的60萬元就變成我擁有錸呈公司的股份，所以他們才會將
    公司登記時登記我是監察人並有相當於60萬元的股份，但我
    沒有實際參與公司的經營，要待十年後未還清時，我才擁有
    錸呈公司的股份。」等情，本院審酌原告提出之錸呈公司登
    記資料，被告己○○為監察人，持有股份數為6萬股，若依
    每股10元計算，被告己○○持有股份價值確實為60萬元，故
    認被告己○○前揭陳述，並非完全子虛，原告前揭抗辯均不
    足採信。
  (2)被告己○○、丙○○前揭匯款，業經借款人孫煜、丁○○前
    揭證稱確實為借款之交付已如前述，原告抗辯被告二人匯款
    行為未必能證明借款之交付云云，已無足採信。
  (五)綜上所述，本件被告二人確實與訴外人即抵押債務人孫煜、
    丁○○間有前揭借款合意，且被告二人已依借款人孫煜、丁○○之指示，分別將借款匯入渠等指定之帳戶內已如前述，
    此外，原告並未聲請本院證據調查，復未能舉證證明前揭匯
    款有何回流被告二人之相關證據，故本院認依被告前揭舉證
    ，應認被告二人前揭抵押權所擔保之債權，應仍存在。從而
    本院前揭執行事件以被告分別為【表2】、【表3】第2順位
    抵押權人，分配執行款項如該分配表所示，即無違誤，原告
    提起分配表異議之訴，請求變更前揭分配金額，即無理由，
    應予駁回。
丙、結論：原告之訴為無理由，依民事訴訟法第78條，判決如主
    文。
中    華    民    國    99    年    5     月    31    日
                  民事第一庭    法  官  陳毓秀
正本係照原本作成。
如對本判決上訴，須於判決送達後20日內向本院提出上訴狀。
中    華    民    國    99    年    5     月    31    日
                                書記官  陳玲誼

司法院資訊處製作；財團法人民間司法改革基金會備份。
